【裁判字號】    92,台上,3684
【裁判日期】    920703
【裁判案由】    違反山坡地保育利用條例
【裁判全文】
最高法院刑事判決                              九十二年度台上字第三六八四號
    上  訴  人  甲○○
右上訴人因違反山坡地保育利用條例案件，不服台灣高等法院中華民國九十二年二月
二十五日第二審更審判決︵九十年度上更(一)字第一○一○號，起訴案號：台灣板橋地
方法院檢察署八十五年度偵字第五三六四號︶，提起上訴，本院判決如左：
    主  文
上訴駁回。
    理  由
按刑事訴訟法第三百七十七條規定：上訴於第三審法院，非以判決違背法令為理由，
不得為之。是提起第三審上訴，應以原判決違背法令為理由，係屬法定要件。如果上
訴理由係對原審已調查明確並於判決內論駁或說明之事項，徒憑己見重為事實上之爭
辯，或任意指摘，顯與法律規定得為第三審上訴理由之違法情形不相適合時，俱應認
其上訴為違背法律上之程式，予以駁回。上訴意旨略稱：(1)修正前山坡地保育利用條
例第三十五條第三項所謂﹁致生公共危險﹂，係指在客觀上已有發生具體危險之事實
存在為必要，雖不必達於已發生實害之程度，但亦非僅以有足以生損害之虞之抽象危
險為已足，其程度係介於已發生實害結果及抽象危險之間。卷附台北縣政府於民國︵
下同︶八十五年二月六日、八十五年六月二十一日、八十五年十一月二十三日之台北
縣山坡地保育利用管理查報與取締案件會勘紀錄，均無所謂﹁造成沖蝕、塌方、致生
公共危險﹂之情事，僅造成抽象危險至明，且依檢察官於八十五年五月六日、同年六
月三日履勘現場筆錄之記載，上訴人確有作階梯式駁坎及排水溝，以防止沖蝕、塌方
，此就歷經八十五年賀伯颱風至八十六年間多次颱風之侵襲，該地點均未發生災害，
亦足證明；上訴人曾於七十九年間涉及在同所第四○等地號土地開發整地，經檢察官
提起公訴，但經法院審理結果認未致生公共危險，而於八十三年間獲判決無罪確定，
本件上訴人僅在系爭土地上續行作階梯式駁坎以防水土流失，並非新有開發整地之事
實，台北縣政府將上訴人移送偵辦，已有未合，原審為上訴人科刑之判決，有不適用
法則及適用法則不當之違法。又證人李雲岩稱其未至現場勘查，而不了解賀伯颱風時
土石有無流失之現象等語，是即不能證明五股鄉○○路之塌方與上訴人之行為有關，
檢察官起訴書及原判決認定上訴人開挖整地造成該處塌方，有不依證據認定事實之違
法。(2)證人謝茂松於原審供稱伊不清楚五股民義路於九十年娜莉颱風期間，是否因上
訴人之開挖造成土石流，建設課比較清楚云云，原審未傳喚該建設課人員到場釐清，
仍認定上訴人犯罪，致理由失其依據，有調查職責未盡及判決理由不備之違法云云。
惟查：原判決撤銷第一審之科刑判決，改判依刑法第二條第一項但書比較適用修正前
山坡地保育利用條例第三十五條第三項之規定，論處上訴人甲○○違反於山坡地開發
道路、採取、堆積土、石，開挖整地，應先擬具水土保持計畫，送請各該目的事業主
管機關會同主管機關核定並實施監督之規定，未先擬具水土保持計畫，而擅自經營使
用山坡地，致生公共危險罪刑，係依憑上訴人之供述，證人蔡進水、陳曾月及台北縣
政府農業局職員林忠池、台北縣政府農業局職員楊志仁、台北縣五股鄉公所農業課課
長李雲岩、台北縣五股鄉公所山坡地查報員謝茂松之證供，卷附台灣省政府六十九年
二月六日六九府農山字第一二○一六六號公告、租賃契約書、台北縣政府八十五年三
月五日北府農六字第七四六五四號函及附件山坡地保育利用管理查報與取締案件會勘
記錄暨現場照片、檢察官履勘筆錄及照片、台北縣新莊地政事務所土地複丈成果圖、
台北縣政府八十五年六月二十五日八五北府農六字第二一六五八八號函及附件山坡地
保育利用管理查報與取締機動巡查案件會勘記錄暨照片、台北縣政府八十五年十月四
日八五北府農六字第三五一二四九號函及附件山坡地保育利用管理查報與取締機動巡
查案件會勘記錄、台北縣山坡地利用管理查報取締會勘紀錄暨現場照片、台北縣政府
八十五年十一月二十三日山坡地保育利用管理查報與取締機動巡查案件會勘記錄及現
場照片、台北縣政府九十年十二月三日九十北府農山字第四三一三七九號函及現場相
片、檢察官履勘筆錄及台北縣政府水土保持課八十六年一月十五日八六北府農六字第
○一九三○六號函、第一審勘驗筆錄、現場照片及台北縣新莊地政事務所土地複丈成
果圖等證據，為其論罪之依據；對於上訴人否認有致生公共危險及水土流失之情事，
認為不足採信，並予以指駁說明，其推理論斷於證據法則並無違背。卷查證人李雲岩
於八十五年八月十六日檢察官訊問時及第一審均證述上訴人開挖地點，颱風後有地表
土質流失現象，而該處開挖之山坡地天然排水溝業經土石填滿，阻塞排水，若遇大雨
，水流無處渲洩，沖刷而下之土石，足以危害下方天然氣集散場及附近房舍居民之生
命、財產安全等情，並經第一審會同台北縣政府農業局、五股鄉公所、新莊地政事務
所人員於八十六年九月二十四日至現場勘驗屬實，有前揭勘驗筆錄、現場照片及土地
複丈成果圖可稽，原判決依據上述證據資料，認定上訴人之開挖整地於上述期間已有
致生公共危險及水土流失之事實，自無不合；又上訴人違法開發整地，未做坡面保護
措施，致造成沖蝕、水土流失，且因大面積違規濫墾，破壞地表及水源涵養，娜莉颱
風來襲，大量豪雨，致造成沖蝕及水土流失，大雨夾雜土石沿違規山上直流而下，部
分溝渠、路面、鐵皮屋遭土石衝毀，造成下游居民重大災害之事實，有前揭台北縣政
府九十年十二月三日九十北府農山字第四三一三七九號函及現場相片可稽，另證人李
陳月娥於五股鄉○○路之土地只是種果樹，係平坦地未變更地形地貌，無土石流失情
形，業經李陳月娥、謝茂松一致證述明確，上訴人所辯九十年娜莉颱風來襲時五股鄉
○○路土石流失係農民李陳月娥向五股鄉公所承租公有土地，破壞原有草原行水區及
將廢土填塞天然儲水山溝所致云云，與事實不符，不可採信各等情，併經原判決詳加
說明論列，其事實既明，是縱謝茂松於原審證稱其對娜莉颱風來襲時五股鄉○○路土
石流失不清楚，建設課較清楚等語，原審未作進一步之調查，於認定事實並無影響。
其餘上訴意旨係對原審已調查明確並於判決內論駁或說明之事項，徒憑己見重為事實
上之爭辯，或任意指摘，自與法律規定得為第三審上訴理由之違法情形不相適合。綜
上說明，應認本件上訴違背法律上之程式，予以駁回。
據上論結，應依刑事訴訟法第三百九十五條前段，判決如主文。
中      華      民      國    九十二    年      七      月      三      日
                              最高法院刑事第十一庭
                                  審判長法官  呂  潮  澤
                                        法官  陳  世  雄
                                        法官  孫  增  同
                                        法官  林  開  任
                                        法官  林  秀  夫
      右正本證明與原本無異
                                              書  記  官
中      華      民      國    九十二    年      七      月      八      日
                                                                        Ｒ


司法院資訊處製作；財團法人民間司法改革基金會備份。
